臺灣高等法院高雄分院刑事裁定
111年度毒抗字第65號
抗  告  人  
即  被  告  林柏秀



上列抗告人因聲請觀察勒戒案件，不服臺灣高雄地方法院中華民
國110年10月29日裁定（110年度毒聲字第857號），提起抗告，
本院裁定如下：
    主  文
抗告駁回。
    理  由
一、檢察官聲請意旨及原審裁定意旨各如附件聲請書、裁定書所
    示。
二、抗告意旨略以：
　　抗告人即被告林柏秀（下稱被告）因民國110年9月10日患大
    腸惡性腫瘤手術切除，需門診追蹤治療。110年5月13日剖腹
    生產手術完，需要顧小孩，因公公、婆婆已將80歲數了，也
    沒辦法幫伊照顧小孩，爰請求撤銷原裁定，更為適當之裁定
    。並檢附分別由四季台安醫院於110年5月11日、長庚醫療財
    團法人高雄長庚紀念醫院於110年9月28日出具之診斷證明書
    2份以實其說。
三、適用之規範：
　㈠按犯毒品危害防制條例第10條之罪者，檢察官應聲請法院裁
    定，令被告入勒戒處所觀察、勒戒，其期間不得逾2月。依
    前項規定為觀察、勒戒或強制戒治執行完畢釋放後，3年後
    再犯第10條之罪者，適用本條前2項之規定，毒品危害防制
    條例第20條第1項、第3項分別定有明文。上開所謂「3年後
    再犯」，只要本次再犯（不論修正施行前、後）距最近1次
    觀察、勒戒或強制戒治執行完畢釋放，已逾3年者，即該當
    之，不因其間有無犯第10條之罪經起訴、判刑或執行而受影
    響（最高法院刑事大法庭109年度台上大字第3826號裁定意
    旨參照）。
　㈡又毒品危害防制條例所規定之觀察、勒戒程序，係針對受處
    分人所為保安處分，目的在戒除行為人施用毒品身癮及心癮
    ，以達教化與治療之目的，其立法意旨在幫助施用毒品者戒
    毒，性質上為一療程，而非懲罰，並屬強制規定，除檢察官
    審酌個案情形，依同條例第24條第1項為附命完成戒癮治療
    或其他條件之緩起訴處分外，凡經檢察官聲請法院裁定將被
    告送勒戒處所觀察、勒戒者，法院僅得就其聲請審查被告是
    否有施用毒品之行為，以及被告是否為「初犯」或為觀察、
    勒戒、強制戒治執行完畢後「3年後再犯」而為准駁之裁定
    ，並無自由斟酌以其他方式替代或得以其他原因免予執行之
    權。又是否給予被告為附命完成戒癮治療之緩起訴處分，屬
    刑事訴訟法第253條之1第1項及第253條之2 第1項第6款規定
    特別賦予檢察官之職權裁量，法院原則上應尊重檢察官職權
    之行使，僅對其裁量為有限之低密度審查。
　㈢另按受觀察、勒戒人入所時，應行健康檢查。有下列情形之
    一者，應拒絕入所：一、衰老、身心障礙，不能自理生活。
    二、心神喪失或現罹疾病，因勒戒而有身心障礙或死亡之虞
    。三、懷胎五月以上或分娩未滿二月。觀察勒戒處分執行條
    例第6條第2項亦有規定。依其規定之適用係針對執行勒戒之
    處所，並作為執行機關就事實上審查是否接受受移送人入所
    執行觀察勒戒之（消極）要件。性質上與刑事訴訟法第101
    條之2關於羈押之規定，即針對法院就具備同法第114條各款
    所定涉犯罪名或身體條件之被告為羈押審查時所定之裁量限
    制迥然有異，無從類比。申言之，其因施用毒品經裁量認為
    以受觀察勒戒為適當者，縱令於入所執行時，為執行機關認
    為有前引觀察勒戒處分執行條例所規定之事由而予拒絕入所
    時，在性質上亦屬客觀之執行障礙，尚難與規範評價上作為
    判斷被告應接受何種方式矯治始能達成目的之裁量限制混為
    一談，先予敘明。
三、本院之判斷：
　㈠本件被告曾因施用毒品案件，經法院裁定送觀察、勒戒，認
    有繼續施用之傾向，再經裁定送戒治處所施以強制戒治，於
    101年2月17日停止處分釋放出所，並經檢察官為不起訴處分
    確定。嗣被告於110年3月29日又在其位於高雄市之住處施用
    第二級毒品甲基安非他命，於同年月31日為警依法採尿送驗
    而查獲，經臺灣高雄地方檢察署檢察官審酌被告素行非佳，
    前因違反毒品危害防制條例案件，甫於109年8月23日經有期
    徒刑執行完畢出監，竟再犯本件施用第二級毒品犯行，且另
    涉犯持有第二級毒品犯行，認為不宜給予附命完成戒癮治療
    之緩起訴處分，爰依法向原審臺灣高雄地方法院聲請裁定對
    被告施予觀察勒戒，業據提出被告於警詢及偵查中之自白、
    正修科技大學超微量研究科技中心110年4月21日尿液檢驗報
    告、高雄市政府警察局苓雅分局偵辦毒品案件嫌疑人尿液採
    證代碼對照表、高雄市立凱旋醫院濫用藥物成品檢驗鑑定書
    、臺灣高等法院被告前案紀錄表在卷可稽。
　㈡原審法院依檢察官之聲請而為諭令被告入勒戒處所觀察、勒
    戒，其期間不得逾2月之裁定，已經敘明其依檢察官聲請所
    審酌之事實，認為被告再犯本次施用第二級毒品犯行，可見
    其戒除毒品之意志不堅、自制力薄弱，此次若僅以寬鬆之社
    區性戒癮治療，已難期待其能完全戒絕毒癮，而檢察官據此
    聲請令被告入勒戒處所觀察、勒戒，以監禁式之治療方式，
    求短時間內隔絕被告之毒品來源，務使其專心戒除毒癮，核
    屬其裁量權之適法行使，形式上並無裁量恣意或濫用之情等
    理由，已經對檢察官之聲請為適法之審查，經核其裁定於法
    並無不合。
　㈢抗告意旨雖以被告曾因罹患上開疾病經手術而接受追蹤治療
    ，家中並尚有幼子待照顧云云為由，請求撤銷原審裁定。然
    原裁定經審酌檢察官以被告接受觀察勒戒為適當並作成裁量
    而提出之聲請後，認為檢察官之聲請為有理由而予准許，已
    經詳述其理由如上，經核於法並無違誤。被告苟如聲請意旨
    所述，果曾罹患上開疾病而尚未痊癒，則其情形是否已經達
    於前開規定執行障礙之程度，要屬執行機關於受理移送執行
    時所審查之事項，尚難認為檢察官前開所為之裁量及原審之
    裁定即有不當。至於被告另以其幼子尚待照顧為由而請求撤
    銷原裁定之理由，固值同情，然依前引抗告意旨提出之四季
    台安醫院診斷證明書所載：被告於110年5月11日經該院診斷
    「懷孕37週餘，併胎位不正」，並預計於同年月13日行剖腹
    生產手術（本院卷第11頁）等情，對照前述被告本件施用毒
    品犯行發生之時間為110年3月29日，可知其對於毒品依賴之
    深，竟於妊娠已約30週仍難以克制、全然不顧腹中胎兒健康
    而依舊施用毒品，戕害胎兒健康發育之情，令人髮指。適亦
    足徵其對於毒品依賴之深，顯然無從期待能以社區性戒癮治
    療收其效果。為達促其戒除毒癮惡習之效，兼以真正保障其
    幼子之福祉，檢察官聲請對被告施以觀察、勒戒，自有必要
    。
　㈣綜上所述，檢察官聲請令被告入勒戒處所觀察、勒戒，以監
    禁式之治療方式，求短時間內隔絕被告之毒品來源，務使其
    專心戒除毒癮，而未依刑事訴訟法第253條之1規定對被告為
    附命完成戒癮治療之緩起訴處分，客觀上核無裁量恣意或濫
    用之情。原審依檢察官之聲請而諭知被告令入勒戒處所觀察
    、勒戒，其期間不得逾2月之裁定，即無不合。被告不服原
    裁定而執前開情詞提起抗告，請求本院撤銷原裁定，為無理
    由，應予駁回。
據上論斷，應依刑事訴訟法第412條，裁定如主文。
中　　華　　民　　國　　111 　年　　2 　　月　　11　　日
                  刑事第八庭　　審判長法　官　邱明弘
                                      法　官　黃宗揚
　　　　　                  　　　　　法　官　陳松檀
以上正本證明與原本無異。
不得再抗告。
中　　華　　民　　國　　111 　年　　2 　　月　　11　　日
                                    　書記官　李佳旻